臺灣臺南地方法院刑事判決　　　　　　　　　　　　　九十三年度易字第三八八號
　　公　訴　人　臺灣臺南地方法院檢察署檢察官
　　被　　　告　甲○○
右列被告因公共危險案件，經檢察官聲請以簡易判決處刑（九十三年度偵字第二０九
二號），由本院改依通常程序審理，判決如左：
    主  文
甲○○無罪。
    理  由
一、公訴意旨如聲請簡易判決處刑書所載（如附件）。
二、按犯罪事實應依證據認定之，無證據不得認定犯罪事實；又不能證明被犯罪者，
    應諭知無罪之判決，刑事訴訟法第一百五十四條第二項、第三百零一條第一項分
    別定有明文。本件公訴人認被告涉有上開犯行，無非以被告甲○○於案發時經測
    得吐氣所含酒精成份達每公升○．二一毫克有測試紀錄紙附卷足憑。又刑法第一
    百八十五條之三係抽象危險犯之規定，並不以發生具體危險為必要，故所謂「不
    能安全駕駛交通動力工具」之認定標準，參酌德國、美國之認定標準，對於酒精
    濃度呼氣已達每公升○．五五毫克或血液濃度○．一一％以上，因其肇事率為一
    般人之十倍以上，應認為其已達「不能安全駕駛」之標準；至於上揭數值以下之
    行為，如輔以其他客觀事實得作為「不能安全駕駛」之判斷，亦可認定其已符合
    「不能安全駕駛」之標準。本件被告酒精濃度測試值雖未達每公升○．五五毫克
    （ＭＧ／Ｌ），然其行經上開開元路橋時超速行駛，且失控撞上路橋護欄後，再
    向左偏斜至對向車道，而與被害人丁○○發生車禍肇事，益徵被告當時確因服用
    酒類而未能安全駕駛。此外，復有被告超速行駛之舉發違反道路交通管理事件通
    知單、刑法第一百八十五條之三案件測試觀察紀錄表、道路交通事故現場圖及調
    查報告表各一紙、現場照片三十五幀在卷可資佐證為其論據。訊之被告堅決否認
    有前開犯行，辯稱他是吃燒酒雞，但尚未達酒醉程度，案發當時是因為要閃避小
    狗所以才出車禍。因他不是台南人，路不熟，所以在閃避時有點驚慌，並非因酒
    醉駕車而出車禍等語。
三、經查：
（一）本件案發時，被告為警測得其吐氣所含酒精濃度為每公升○．二一毫克，有測
      試紀錄紙附卷足憑。目前司法實務雖參酌德國、美國之認定標準，對於吐氣所
      含酒精濃度已達每公升○．五五毫克或血液濃度達○．一一％以上者，因其肇
      事率為一般人之十倍以上，而認為其已達「不能安全駕駛」之程度。惟被告為
      警測得之吐氣所含酒精濃度顯遠低於前開標準，是本件所應審究者厥為有無客
      觀事實足資認定被告服用酒類後，已達不能安全駕駛動力交通工具之程度而仍
      駕駛動力交通工具。
（二）證人即與被告同車之乙○○於本院證稱案發現場是一個大轉彎，他們要閃避一
      隻狗，因為現場是一個九十度的彎道，才撞上護欄。當時車速大約時速五、六
      十公里或六、七十公里左右，是因為要閃避狗，彎的角度又很大，轉不過去才
      出車禍。被告開車時的精神狀態還可以，如果被告不行，就會由他開車。車禍
      發生後被告精神狀態還好，可能是撞到後嚇到，所以會看來累累的，他也是一
      樣。因為他有看到，所以知道被告當時是要閃避狗，他有親眼看到。參諸證人
      乙○○與被告於警詢伊始即均供稱本件車禍係因為閃避野狗所致，是被告前開
      所辯，尚難認係顯屬虛構。
（三）證人即遭被告撞及之ＰＯ─９２９號營業小客車駕駛人丁○○於本院證稱，案
      發當時他剛剛要上開元陸橋，就聽到車子要轉彎很急的聲音，就看到一台車子
      （按即被告所駕駛之３Ｋ─９５８９號自小客車）撞到陸橋的護欄，他心裡正
      想著如何閃避的時候，那台車子就撞了上來，他們又一起撞到護欄。開元陸橋
      上去之後有一個九十度的轉彎，被告是從開元路方向上來，他是從火車站這邊
      要過去。撞到之後，後面有一台的車子兩個人下來，幫他開車門，被告的車子
      翻車，那二個人也把被告等人從車子裡面拖出來，那時大家撞的頭都暈暈的。
      當時他有感到有酒味，味道算是還好，不是非常重。參諸證人乙○○之前開供
      述，及與被告共同吃燒酒雞之證人乙○○於案發時亦經警測得其吐氣所含酒精
      濃度為每公升○．一七毫克，與被告相近，有測試紀錄紙附卷足憑。足證本件
      案發現場為九十度大轉彎之彎道，且被告應僅係食用含酒精成分之食物，致吐
      氣含酒精成分而酒味並不重。
（四）依卷附現場相片所示，被告所駕駛之前開３Ｋ─９５８９號自小客車係中華Ｆ
      ＲＥＥＣＡ箱式自小客貨車，輪距短而車身高，重心顯然較高。再前開３Ｋ─
      ９５８９號自小客車之所有權人即為證人乙○○，有卷附車籍作業系統─查詢
      認可資料可憑。又被告之住所為高雄市○○區○○街三巷六號十樓之一，亦有
      卷附筆錄、國民身分證影本、駕駛執照影本所載年籍資料可稽。姑不論被告是
      否確係為閃避野狗致生本件車禍，依前開客觀顯示之證據參諸前開證人之供述
      ，應可勾稽出本件車禍之發生應係被告駕駛非其所有（係友人乙○○所有）之
      自小客車，致未能熟悉該車之操控，且本件發生時間在深夜，而被告並非台南
      市○○○路況並不熟，現場復為九十度大轉彎之彎道，所駕駛前開自小客車重
      心又高，以致轉彎時，因轉彎過度撞及護欄而造成本件車禍。此項事故即令被
      告未服用酒類，亦有可能發生。本件並無法排除此合理可能存在，顯無法逕行
      認定被告當時係因服用酒類而達未能安全駕駛動力交通工具之程度。
（五）雖證人即處理本件交通事故之台南市警察局交通隊車禍處理小組員警劉明輝於
      本院證稱案發當時被告精神狀態開始時意識不是很清楚，但詢問後有慢慢恢復
      意識。卷附刑法第一百八十五條之三案件測試觀察紀錄表亦記載被告意識模糊
      等字樣。惟被告於本院供稱他是因為沒有發生過車禍，所以緊張，他不是意識
      模糊，而是受到驚嚇。依卷附照片所示，被告所駕駛之前開３Ｋ─９５８９號
      自小客車已因車禍而翻覆。再證人丁○○於本院亦證稱是路人把被告等人從車
      子裡面拖出來，那時大家撞的頭都暈暈的；證人乙○○於本院亦證稱車禍發生
      後被告精神狀態還好，可能是撞到後嚇到，所以會看來累累的，已如前述。被
      告發生本件車輛翻覆之車禍，驚魂甫定而心有餘悸事屬正常，顯難期待其精神
      狀態與常人無異。況被告所駕駛之前開３Ｋ─９５８９號自小客車係與被告同
      車之友人乙○○所有，苟被告駕車時「意識模糊」，達無法安全駕駛動力交通
      工具之程度，乙○○豈有將車輛交予被告駕駛且坐於車內，徒冒車毀人傷危險
      之理？是本件尚無從認定被告駕車時「意識模糊」，已達無法安全駕駛動力交
      通工具之程度。
四、綜上所述，本件車禍之發生應係被告駕駛非其所有（係友人乙○○所有）之自小
    客車，致未能熟悉該車之操控，且本件發生時間在深夜，而被告並非台南市○○○路況並不熟，現場復為九十度大轉彎之彎道，所駕駛前開自小客車重心又高，
    以致轉彎時，因轉彎過度撞及護欄而造成本件車禍。依現存之證據，顯無法逕行
    認定被告案發當時係因服用酒類而達未能安全駕駛動力交通工具之程度。亦即，
    本件依檢察官所舉之證據作為認定被告有前開犯行，顯未逾合理可疑之程度。檢
    察官所提出之証據，既不足以証明被告有前開犯行，依法自應為無罪之諭知。
五、據上論斷，應依刑事訴訟法第四百五十二條、第三百零一條第一項，判決如主文
    。
本案經檢察官丙○○到庭執行職務。
中      華      民      國      九十三  年      六      月    二十四    日
        臺灣臺南地方法院刑事第九庭
                                    審判長法  官    鄭  文  祺
                                          法  官    蔡  奇  秀
                                          法  官    林  中  如
右正本證明與原本無異。
如不服本判決，應於判決送達後十日內向本院提出上訴狀( 應附繕本 )。
                                          書記官    楊  宗  哲
中      華      民      國      九十三  年      六      月    二十五    日
